【裁判字號】    92,訴,345
【裁判日期】    921219
【裁判案由】    廢棄物清理法
【裁判全文】
臺灣板橋地方法院刑事判決                          九十二年度訴字第三四五號
    公  訴  人  臺灣板橋地方法院檢察署檢察官
    被      告  承昌銅業股份有限公司
    兼右代表人  乙○○
右列被告因廢棄物清理法案件，經檢察官提起公訴（九十一年度偵字第一八四五七號
），本院判決如左：
    主    文
乙○○連續未領有廢棄物清除許可文件，從事廢棄物清除，處有期徒刑壹年拾月。緩
刑參年。
承昌銅業股份有限公司法人之負責人，因執行業務連續未領有廢棄物清除許可文件，
從事廢棄物清除，科罰金新臺幣參拾萬元。
    事    實
一、緣臺北縣樹林市○○街五十五號南亞塑膠工業股份有限公司樹林二廠（以下簡稱
    南亞塑膠樹林二廠）生產屬有害事業廢棄物之瑕疵次級品銅箔基板邊料、耳料，
    及屬一般事業廢棄物之Ｗ級ＣＥＭ基材、Ｗ級玻纖布基材，自民國八十八年十月
    一日起至九十年四月三十日止，交由設於桃園縣桃園市○○街五十四號之「全盛
    亞企業股份有限公司」（以下簡稱全盛亞公司，該公司觀音廠設於桃園縣觀音鄉
    ○○村○○路八號）負責處理，因全盛亞公司僅取得桃園縣政府核發之第一類乙
    級廢棄物清除許可證，不得處理屬於有害事業廢棄物之銅箔基板邊料、耳料。乙○○係臺北縣三重市○○路○段一一三巷一弄十一號「承昌銅業股份有限公司」
    （以下簡稱承昌公司）負責人，明知承昌公司原向主管機關登記之營業範圍係：
    （一）紅銅、青銅、電解銅、錫、鋁及其下腳品買賣業務；（二）解體船之五金
    買賣業務，且依修正前廢棄物清理法第二十條規定，公、民營廢棄物清除、處理
    機構經營廢棄物之貯存、清除或處理業務，應列明專業技術人員與貯存清除、處
    理之工具、方法、設備及場所，向地方主管機關申請核發許可證，未經取得許可
    證不得從事廢棄物之清除、處理業務，竟自八十八年十月間起，基於概括之犯意
    ，連續以每公斤新臺幣（下同）七十元至九十元之價格，向全盛亞公司購買南亞
    塑膠樹林二廠生產之上開屬有害事業廢棄物之銅箔基板邊料、耳料，經機器裁切
    後，再視尺吋大小，以每片十餘元至一百餘元不等之價格，輸出販售至香港、大
    陸地區，而從事有害事業廢棄物之清除。嗣於八十九年九月二十六日經行政院環
    境保護署督察總隊北區大隊人員至南亞塑膠樹林二廠稽查時，發現該廠未將上開
    銅箔基板邊料、耳料及Ｗ級ＣＥＭ基材、Ｗ級玻纖布基材依規定貯存，同年十月
    三十日復派員至全盛亞公司觀音廠稽查，發現該廠將南亞塑膠樹林二廠之上開次
    級品當原料使用，再將銅箔基板邊料、耳料轉售予承昌公司，因而尋線查獲。
二、案經行政院環境保護署移送臺灣板橋地方法院檢察署檢察官偵查，暨臺灣桃園地
    方法院檢察署檢察官主動分案後呈請臺灣高等法院檢察署檢察長令轉臺灣板橋地
    方法院檢察署檢察官偵查起訴。
    理    由
一、訊據被告乙○○對其於前揭時地向全盛亞公司購買銅箔基板再出口至大陸地區之
    事實，固坦承不諱，惟矢口否認有何違反廢棄物清理法之行為，辯稱：伊購買銅
    箔基板材料再出口至香港、大陸等地，供一般電子及家電產品製造商製作主機面
    板之用，銅箔基板依品質、大小不同分為Ａ級、Ｂ級與Ｃ級三個等級，Ａ級銅箔
    基板多用於製作電腦主機板，Ｂ級與Ｃ級基板通常依所欲製作成品，如收音機、
    手機、耳機等不同需要，剪裁成大小不同尺吋，該等基板並非廢棄物，係屬材料
    ，全盛亞公司係以材料向南亞塑膠樹林二廠買入，伊再向全盛亞公司購買，再出
    口售予大陸南海市大瀝承昌興銅業五金廠，且承昌公司登記之營業項目中即有紅
    銅、青銅、電解銅、錫、鋁及其下腳品買賣業務，縱認本案系爭之銅箔基板係廢
    棄物，因伊係將之以材料買賣，並非從事廢棄物之清除、處理，亦無犯罪之故意
    云云。
二、經查行政院環境保護署督察大隊北區隊於八十九年九月二十六日派員至臺北縣樹
    林市○○街五十五號南亞塑膠樹林二廠稽查時，發現該廠屬有害事業廢棄物之銅
    箔基板邊料、耳料，及屬一般事業廢棄物之Ｗ級ＣＥＭ基材、Ｗ級玻纖布基材，
    未依規定貯存，違反修正前廢棄物清理法第十三條、第二十條之規定。同年十月
    三十日派員至全盛亞公司觀音廠稽查，發現該廠係從事玻璃纖維絕緣板裁切加工
    ，原料為玻璃纖維布，該廠將南亞塑膠樹林廠廢棄之Ｗ級ＣＥＭ基材、Ｗ級玻纖
    布基材清除運至該廠後，當成該廠之原料使用，再將南亞塑膠樹林二廠之廢銅箔
    基板邊料、耳料轉售予承昌公司，全盛亞公司未依規定向地方主管機關申請轉報
    中央主管機關核准取得許可證，即從事有害事業廢棄物（銅箔基板邊料、耳料）
    之清除，違反修正前廢棄物清理法第二十條之規定。另全盛亞公司逾越該公司乙
    級廢棄物清除許可證之營業項目，清除南亞塑膠樹林二廠之一般事業廢棄物Ｗ級
    ＣＥＭ基材、Ｗ級玻纖布基材，違反修正前廢棄物清理法第二十一條、第二十二
    條第二項第四款規定等情，有行政院環保署八十九年十二月二十日 (89)環署督
    字第0076553號函及所附全盛亞公司違反廢棄物清理法案資料乙份、同署八十九
    年十月十九日 (89)環署督字第00 61538號、第0061529號函各一紙、八十九年十
    月二十五日在南亞塑膠樹林二廠拍攝之廢棄銅箔基板邊料、耳料及廢棄之Ｗ級Ｃ
    ＥＭ基材、Ｗ級玻纖布基材照片二張、行政院環境保護署八十九年九月二十六日
    事業廢棄物稽查紀錄、同年十一月十三日事業水污染稽查紀錄各一紙可參（見臺
    灣桃園地方法院檢察署九十年度他字第三二號卷第三頁至第七頁、第十四頁、第
    十六頁至第二十一頁）。
三、次查證人南亞塑膠樹林二廠廠長庚○○於警詢時陳稱：南亞塑膠樹林二廠主要生
    產銅箔基板，所生產之次級品由台塑關係企業總管理處採購處統一招標，由全盛
    亞公司得標，負責自八十八年十月一日起至八十九年九月三十日止之提運工作，
    有與全盛亞公司簽訂合約，銅箔基板邊料、耳料六十萬公斤，單價每公斤七‧八
    元，Ｗ級玻纖布基材二十四萬公斤，單價每公斤十五元，Ｗ級ＣＥＭ基材十八萬
    公斤，單價每公斤二元，南亞塑膠樹林二廠所生產之次級成品到達一定數量後，
    通知全盛亞公司聯絡貨櫃車來提運，再由南亞塑膠開立統一發票給全盛亞公司，
    全盛亞公司約每個月來提運一次，均以四十二呎之貨櫃車載運等語（見臺灣桃園
    地方法院檢察署九十年度他字第三二號卷第八頁背面至第九頁），並有南亞塑膠
    公司開立之電子計算機統一發票、買賣合約書、及證人庚○○於本院訊問時庭提
    之全盛亞公司提運紀錄、照片等在卷可查（見上開第三二號偵查卷第二十五頁至
    第二十七頁、本院九十二年三月二十七日訊問筆錄後附）。依南亞塑膠公司與全
    盛亞公司訂立之買賣合約書之「提貨規定」欄條款第一點所載，全盛亞公司至南
    亞塑膠樹林二廠提領處理者係「廢料、下腳」，「其他」欄更記載「‧‧‧上列
    物品應妥善處理，並依國家最新相關環保法令，做好廢棄物處理及防治污染工作
    ‧‧‧」。而提運紀錄之品名記載「銅箔基板邊料」，交運類別則記載「回收料
    讓售」。顯見全盛亞公司向南亞塑膠樹林二廠所標購之銅箔基板邊料、耳料、Ｗ
    級玻纖布基材及Ｗ級ＣＥＭ基材等物，係屬南亞廠生產之「廢料及下腳品」，而
    非所謂之「原料」。
四、又證人己○○於警詢時證稱：伊在綠原國際股份有限公司擔任工程師一職，瞭解
    全盛亞公司處理廢銅箔基板流程，全盛亞公司標購南亞塑膠樹林二廠之廢銅箔基
    板都出口至中國大陸作回收利用，委由承昌公司出口至大陸廣東省廣洲市汕尾之
    「昌隆塑膠料五金廠」處理，係以廢五金項目申報出口，未向主管機關申請核備
    許可，全盛亞公司擁有桃園縣政府環保局核發之乙級廢棄物清除許可證，其最終
    處理登記「享德金屬工業股份有限公司」（以下簡稱享德公司），因南亞塑膠樹
    林二廠並不將廢銅箔基板視為廢棄物，而係以次級品名義賣給全盛亞公司，所以
    全盛亞公司也無從申報，有向享德公司接洽處理廢銅箔基板耳料事宜，但享德公
    司認為該基板含銅量未達其公司標準而拒絕接受處理，故轉由承昌公司轉運至中
    國大陸處理，全盛亞公司與大陸「昌隆塑膠料五金廠」所簽合約期間自八十九年
    七月一日起至九十年七月一日止，全盛亞知道廢銅箔基板係有害事業廢棄物，但
    因南亞塑膠樹林二廠給的訊息是次級品而非廢棄物，在全盛亞公司尚未取得甲級
    廢棄物清除許可證前，仍延用以前廢五金出口形式作處理等語（見上開第三二號
    他字卷第十頁背面至第十三頁）。其於本院訊問時復稱：當初係幫全盛亞公司處
    理兩個案子，一係廢棄物清理乙級執照辦展延，一係幫全盛亞公司申請甲級執照
    ，全盛亞公司向南亞公司買材料進來就以材料出去，因該公司不是處理業者，不
    能加工，南亞廠生產基板主要供應上游廠商，基板上若有瑕疵不合標準就當作次
    級品，全盛亞公司就是買這些次級品，因法規有灰色地帶，規定廢銅箔基板超過
    一定標準會被認為是有害事業廢棄物，所以才要幫全盛亞公司申請甲級執照等語
    （見本院九十二年五月二十九日訊問筆錄）。而全盛亞公司觀音廠之工廠登記主
    要產品為：玻璃纖維絕緣板裁切加工、玻璃纖維絕緣板沖華司加工、電木板。該
    公司向桃園縣政府申請取得之廢棄物清除許可證係第一類乙級，營業項目為一般
    廢棄物及一般事業廢棄物，許可清除之廢棄物種類為「廢銅」，每日數量二公噸
    ，處理方法為回收利用，其中間或最終處置地點為享德公司（桃園縣蘆竹鄉○○
    村○○路六十號），有全盛亞公司經濟部工廠登記證、桃園縣政府廢棄物清除許
    可證（八七桃廢清字第００七三號）影本各一件可參（見上開第三二號他字卷第
    二十二頁至第二十四頁）。益證全盛亞公司向南亞塑膠樹林二廠所標購之標的物
    係南亞廠生產後欲淘汰之次級品，而非原料。
五、再證人即全盛亞公司負責人丙○○○於偵查中證稱：全盛亞公司於八十七年間向
    南亞塑膠樹林二廠以競標方式標得銅箔基板邊料、耳料，八十八年以每公斤七‧
    八元；八十九年以每公斤八‧四元標得，之後將上開廢棄物轉交承昌公司運至大
    陸處理，全盛亞公司每公斤抽百分之五利潤，因承昌公司沒有取得第一類乙級清
    除許可證，南亞公司不可能讓他競標，除銅、錫製品外，均由全盛亞公司處理，
    係經由資源回收之方式處理，銅、錫等廢棄物原屬一般廢棄物，全盛亞公司可處
    理，但後來公告為有害事業廢棄物，改列為甲級廢棄物等語（見前開第三二號他
    字卷第三十八頁背面至第三十九頁）。其於本院訊問時復稱：關於銅的部分，南
    亞公司限制要有乙級許可證資格者才能競標，向南亞廠買來後裁切再賣出去，裁
    切過程中產生無法再利用之碎片，再以每公斤五元請具有資格之業者處理等語（
    見本院九十二年三月二十七日訊問筆錄）。全盛亞公司既僅領有桃園縣政府核發
    之第一類乙級廢棄物清除許可證，在銅箔基板改列為有害事業（甲級）廢棄物後
    ，全盛亞公司自不得再從事清除南亞塑膠樹林二廠所生產之有害事業廢棄物。
六、承昌公司於八十一年五月二十一日向主管機關申請設立登記時之營業項目係：（
    一）紅銅、青銅、電解銅、錫、鋁及其下腳品買賣業務；（二）解體船之五金買
    賣業務。至九十一年十月十七日營業項目變更登記為：（一）紅銅、青銅、電解
    銅、錫、鋁及其下腳品買賣業務；（二）解體船之五金買賣業務；（三）其他化
    學製品批發業（銅箔基層板、電木板、玻璃纖維布）；（四）合成數脂批發業，
    有經濟部中部辦公室九十二年八月十九日經（九二）中辦三字第09230912670號
    函所附該公司設立及變更登記事項卡在卷可查。被告於偵查中亦自承：向全盛亞
    公司買銅箔基板邊料，每一公斤七十元至九十元不等，視其大小片而定，買回來
    是不規則形狀，須要修邊，一部分在臺灣賣，一部分賣到香港，每公斤賣十多元
    到一百多元不等（見臺灣板橋地方法院檢察署九十一年度偵字第一八四五七號卷
    第十五頁背面）。又被告經營之承昌公司向全盛亞公司購買南亞廠之銅箔基板邊
    料、耳料後，出口至香港之事實，為被告不否認，復有全盛亞公司開立之統一發
    票二紙、出口報單四紙在卷足憑（見上開第三二號他字卷第二十九頁、第三十頁
    、第五十八頁至第六十頁）。該統一發票上品名欄係記載「基板耳料（銅廢料）
    」，出口報單上貨物名稱欄亦記載「COPPER SCRAP」，稅則號別為「7404.00.10
    .90-7 」，而依行政院環境保護署於八十三年四月十六日 (83)環署廢字第一七
    六三一號公告之「修訂有害事業廢棄物輸入輸出列管品目銅、鋅廢料部分」，增
    列「其他銅及黃銅廢料碎屑」 (Other waste or scrap, of copper and brass)
    ，其商品標準分類號別即為「7404.00.10.90-7」（見上開第三二號他字卷第三
    十三頁）。承昌公司登記之營業範圍既僅限於紅銅、青銅、電解銅及其下腳品買
    賣業務，自不得從事購買屬於甲級廢棄物之系爭銅箔基板，再轉手出口至香港或
    大陸地區牟利。且承昌公司所從事者若果真屬於銅箔基板材料之買賣，何以不直
    接向南亞公司購買所生產之正級產品，卻轉向替南亞廠處理廢棄物之全盛亞公司
    購買標得之次級品，顯見被告係為節省成本，捨價位較高之正級品，轉而購買成
    本較低之次級品轉售圖利。而南亞廠生產之次級品銅箔基板依規定原應當作甲級
    廢棄物處理，全盛亞公司卻未按廢棄物相關規定處理，反將其中認為尚可再作利
    用之基板以材料名義售予被告之承昌公司，被告再轉出口至香港或大陸地區，賺
    取差額。
七、證人即行政院環境保護署督察總隊北區隊人員甲○○、丁○○於本院訊問時結證
    稱：八十九年九月二十六日同仁至南亞塑膠樹林二廠拍攝銅箔基板邊料、耳料照
    片，在稽查紀錄上記載廢棄物種類，並由該廠廠長庚○○簽名確認，因長官認為
    可能涉及刑責，便交給伊等處理，同年十月二十五日再至南亞塑膠樹林二廠瞭解
    ，庚○○出示銅箔基板（庭呈資料第十頁所示），依「疑似有害廢棄物判定參考
    手冊」內容，有混合五金廢料實體基板，同年十一月十三日通知南亞塑膠樹林二
    廠、全盛亞及承昌公司派員到場，只有南亞庚○○來，全盛亞公司委託一技師前
    來，因技師未出示證件，無法簽名，承昌公司則無人到場，所以便以南亞廠作為
    主體製作紀錄，南亞廠確認系爭銅箔基板係交給全盛亞公司，資料上顯示全盛亞
    公司係以買賣名義，全盛亞再交予承昌公司出口至大陸地區，當時全盛亞公司取
    得之第一類乙級廢棄物清除許可證只能處理廢銅，執照上並有廢銅之最終處理地
    點應在桃園龜山，但全盛亞公司實際交付之銅箔基板已逾越執照許可項目，而全
    盛亞將這些有害事業廢棄物交給承昌公司出口，輸出大陸也要有許可文件（庭呈
    資料第六十頁所示關於南亞塑膠錦興廠之有害事業廢棄物輸出許可文件），承昌
    公司未取得該種文件即出口至大陸地區，亦違反（修正前）廢棄物清理法第二十
    二條第二項第四款規定。有害事業廢棄物之認定標準係根據「巴賽爾國際公約」
    之規範而製定，廢棄物之認定應從生產源來看，有些東西含有金子成分，可能比
    本案系爭基板更貴，但從源頭之南亞廠來看，這些基板是南亞廠不要的東西，否
    則南亞廠應有型錄，他們雖以買賣之名，卻有處理廢棄物之實，目前國內有能力
    處理此等廢棄物之廠商不多，且處理起來不符經濟效益，下游廠商為節省費用，
    就出口至大陸處理，送到落後第三國多以焚燒方式，造成環境污染，為國際間不
    允許等語（見本院九十二年四月十五日、四月二十九日訊問筆錄），並有證人庭
    提之承昌公司出口報單、八十三年四月十六日 (83)環署廢字第一七六三一號公
    告修訂「有害事業廢棄物輸入輸出列管品目」銅、鋅廢料部分、八十九年九月二
    十六日事業廢棄物稽查紀錄及照片、有害事業廢棄物認定標準、公告「混合五金
    廢料暫行認定方式」、疑似有害廢棄物判定參考手冊等在卷可參。
八、再依被告行為時之廢棄物清理法第二條第二項規定，有害事業廢棄物認定標準，
    由中央主管機關會商中央目的事業主管機關訂定公告之。行政院環境保護署依上
    開規定訂有「有害事業廢棄物認定標準」，依被告行為時有效之該認定標準第三
    點規定：「有害特性認定之有害事業廢棄物種類如左：‧‧‧（九）經中央主管
    機關公告之混合五金廢料」。據此行政院環境保護署於八十三年七月十四日以（
    83）環署廢字第二二四三八號函公告「混合五金廢料暫行認定方式」。按廢棄物
    之認定，係從源頭之生產者作判斷，本件南亞塑膠樹林二廠工業製造程序所生產
    之邊料、耳料等物，係該公司無法或不願再度利用而須清除處理之物，當為該廠
    所生產之事業廢棄物，其清除、處理須得許可並依規定申報，俾使主管機關掌握
    廢棄物之總量及流向，縱具有得作為其他事業或個人再利用之價值與對象，亦應
    循廢棄物清理法所規定之再利用途徑申報再利用，方為適法。本案全盛亞公司所
    標購者既係南亞塑膠樹林二廠工業製造所產生之邊料、耳料等次級銅箔基板，系
    爭銅箔基板係屬上開「混合五金廢料暫行認定方式」分類之一、（三）Ｂ2- 3類
    之廢電子下腳品，及（四）Ｃ類之廢銅等混合五金廢料，屬公告之有害事業廢棄
    物，應堪認定。
九、至於證人南亞塑膠樹林二廠廠長庚○○與全盛亞公司負責人丙○○○嗣於本院調
    查時均翻異前詞，庚○○改稱：南亞廠交付全盛亞公司者係整片基板，大小不一
    ，比較大片的叫基板，中片的叫邊料，比較小片的叫耳料，給全盛亞公司者係材
    料而非邊材，作切割係因價錢的問題，不同級次可以賣不同價錢，並非次級品之
    品質較差，只是價格上之區別而已，南亞廠係當材料賣，不是當廢棄物賣云云（
    見本院九十二年三月二十七日、四月二十九日訊問筆錄）。丙○○○亦改稱：向
    南亞公司買次級品，再切割小片一點轉賣給客戶，係當作材料賣給承昌公司，不
    是當作廢棄物，一年合約五、六百萬元，焉有可能係廢棄物，向南亞廠買進來的
    是什麼，統一發票就會照著開立，本件開給承昌公司之統一發票上品名欄曾有「
    基板耳料（銅廢料）」之記載，應係公司會計小姐搞不清楚弄錯了云云（見本院
    九十二年三月二十七日、四月二十九日訊問筆錄）。與前揭客觀事證不符，彼等
    於本院所述，尚難推翻前證而對被告作有利之認定。而證人即替承昌公司辦理出
    口報關業務之戊○○於本院訊問時雖稱：承昌公司出口銅箔基板、纖維布、棉紙
    等貨物至香港、大陸、泰國、歐洲等地，伊有看過樣品，若出口新的貨物就會看
    樣品或型錄，若是舊品就不會再看，承昌公司出口銅箔基板報單上名稱係COOPER
    CLAD LAMINATE， 第二四五九號偵查卷第十八頁至第二十頁照片所示之銅箔基板
    稅則編號為7410.21.10，接下來之分類號碼要看基板厚度，第二十一頁之基板海
    關要求稅則為7404.00.10.90-7，玻纖布基材屬塑膠類，海關稅則編號係39 開頭
    ，承昌公司亦出口過銅箔基板之邊料，稅則編號亦為7404，海關認為這些東西幾
    近廢料，所以在出口報單上打C GRADE或OFF GRADE，出口之用途是電風扇、計算
    機、收音機等基板用的云云（見本院九十二年五月十三日訊問筆錄）。然證人戊○○之證言所能證明者，僅係被告確有出口銅箔基板及邊料、玻纖布等之事實，
    其既非環保主管機關，所言自不足以推翻系爭銅箔基板、邊料、耳料屬有害事業
    廢棄物之認定。
十、另被告於偵查中所提南亞塑膠樹林二廠委由上準環境科技股份有限公司檢測「覆
    銅板耳料」中之溶出液中總銅為14.9(mg/L)，固有該公司於八十九年十一月十六
    日出具之檢測報告書一件可參（見前開他字第三二卷第六十二頁至第六十三頁）
，主張未超過「溶出毒性事業廢棄物毒性特性溶出程序(TCLP)溶出標準」第三十
    六項所規定「銅及其化合物（總銅）（僅限污染防治設備所生產之污泥）」溶出
    測試標準之15.0(mg/L)，而認為不屬於有害事業廢棄物之範圍云云。惟證人丁○○於本院訊問時對此已證述明確稱：認定有害事業廢棄物之標準有公告、檢驗（
    溶出）、製程認定等數套程序（見有害事業廢棄物認定標準），若屬公告類之廢
    棄物，則不管成分為何，均屬有害事業廢棄物，與每公升溶出銅之成分多少毫克
    無關（見本院九十二年四月二十九日訊問筆錄）。本案系爭銅箔基板既屬公告之
    有害事業廢棄物，已見前述，被告自難以上開公司之檢測結果主張免責。
十一、按公、民營廢棄物清除、處理機構經營廢棄物之貯存、清除或處理業務，應列
    明專業技術人員與貯存清除、處理之工具、方法、設備及場所，向地方主管機關
    申請核發許可證。有害事業廢棄物之輸入、輸出或再利用，應先經中央主管機關
    許可。事業廢棄物之貯存、清除或處理方法及設施，應符合中央主管機關之規定
    ，修正前廢棄物清理法第二十條、第十八條、第十五條分別定有明文。廢棄物清
    理法於九十年十月二十四日經修正公布，新法第四十一條第一項規定：從事廢棄
    物清除處理業者，應向直轄市、縣（市）主管機關或中央主管機關委託之機關申
    請核發公民營廢棄物清除處理機構許可文件後，始得受託清除、處理廢棄物業務
    。同法第三十八條第一項前段亦規定：事業廢棄物之輸入、輸出、過境、轉口，
    應向直轄市、縣（市）主管機關申請核發許可文件，始得為之；其屬有害事業廢
    棄物者，並應先經中央主管機關之同意。又依被告行為時有效之「事業廢棄物貯
    存清除處理方法及設施標準」第二條第一項至第三項規定，「貯存」係指事業廢
    棄物於清除、處理前，放置於特定地點或貯存容器、設施內之行為。「清除」係
    指事業廢棄物之收集、運輸行為。而「處理」包括（一）中間處理：指事業廢棄
    物在最終處置前，以物理、化學、生物、熱處理或其他處理方法，改變其物理、
    化學、生物特性或成分，達成分離、減積、去毒、固化或安定之行為。（二）最
    終處置：指衛生掩埋、封閉掩埋、安定掩埋或海洋棄置事業廢棄物之行為（該設
    施標準業於九十二年六月十八日修正，關於貯存、清除、處理新舊規定相同）。
    再依「公民營廢棄物清除、處理機構管理輔導辦法」第五、六、八條之規定，公
    民營廢棄物清除、處理機構，應先取得公司執照或商業登記證，再向環保主管機
    關申請取得許可證，始可接受廢棄物之清除或處理業務。由上開規定可知，凡欲
    從事廢棄物清除、處理之公民營機構，除須先取得公司執照或商業登記證外，尚
    須向環保主管機關申請取得許可證，始可接受廢棄物之清除或處理業務。查本案
    被告乙○○明知承昌公司原向主管機關登記之營業範圍係：（一）紅銅、青銅、
    電解銅、錫、鋁及其下腳品買賣業務；（二）解體船之五金買賣業務，並無廢棄
    物之清除及處理業務，依法自不得從事廢棄物之清除、處理業務。其向全盛亞公
    司購入原屬南亞塑膠樹林二廠生產後淘汰屬有害事業廢棄物之次級銅箔基板，再
    經裁切割出口至香港、大陸地區，其所為合於上開「事業廢棄物貯存清除處理方
    法及設施標準」所謂事業廢棄物之清除（運輸）之要件甚明。本件事證明確，被
    告犯行堪予認定。
十二、核被告乙○○所為，係犯廢棄物清理法第四十六條第一項第四款之未領有廢棄
    物清除許可文件，從事廢棄物清除罪。其先後多次將屬有害事業廢棄物之次級銅
    箔基板出口之行為，時間緊接，犯罪構成要件相同，顯係基於概括犯意為之，應
    依連續犯論以一罪，並依法加重其刑。被告行為後廢棄物清理法第二十二條第二
    項第四款業於九十年十月二十四日經修正公布為同法第四十六條第二項，於同年
    十月二十六日生效施行，比較修正前後之條文規定，新法僅將舊法之「許可證或
    核備文件」作文字更動為「許可文件」，並將舊法得併科罰金以銀元為單位之部
    分改以現行貨幣新臺幣為計算單位，刑度並未變更，新法對被告等既無不利，依
    刑法第二條第一項前段規定，自應適用裁判時之新法處斷。公訴意旨認被告乙○○將購自全盛亞公司之銅箔基板以機器裁切之行為，該當有害事業廢棄物之「處
    理」行為云云。惟依前開「事業廢棄物貯存清除處理方法及設施標準」第二條第
    三項規定之「處理」行為，包括中間處理、最終處置及再利用之行為，被告乙○○「裁切」銅箔基板之行為，與該標準所規定之處理行為不符，公訴意旨尚有誤
    會，惟此部分與被告有罪部分屬實質上一罪關係，爰不另諭知無罪，附此敘明。
    再被告乙○○係被告承昌公司之負責人，因執行業務犯上開罪名，依同法第四十
    七條規定，對被告承昌公司亦應科以第四十六條第一項之罰金刑。爰審酌被告乙○○係被告承昌公司負責人，未取得許可文件即從事有害事業廢棄物之清除，其
    犯罪之動機、目的、手段、所生之危害，及犯罪後之態度等一切情狀，量處如主
    文所示之徒刑，承昌公司並科以罰金刑，以示懲儆。末查被告乙○○前未曾受有
    期徒刑以上刑之宣告，有臺灣高等法院被告全國前案紀錄表在卷可查，其因一時
    誤念觸法，經此偵審程序及刑之宣告後，當知警惕，而無再犯之虞，本院認對其
    所宣告之刑，以暫不執行為適當，爰併予宣告緩刑三年，以啟自新。
據上論斷，應依刑事訴訟法第二百九十九條第一項前段，廢棄物清理法第四十六條第
一項第四款、第四十七條，刑法第十一條前段、第五十六條、第二條第一項前段、第
七十四條第一款，判決如主文。
本案經檢察官馬中琍到庭執行職務。
中      華      民      國      九 十 二    年   十  二   月   十  九   日
                                            臺灣板橋地方法院刑事第十一庭
                                                審判長法  官  許仕楓
                      法  官  陳明偉
                                                      法  官  談  虎
右正本證明與原本無異。
如不服本判決，應於判決送達後十日內，向本院提出上訴狀。
                                                      書記官  陳君偉
中      華      民      國      九 十 二    年   十  二   月   十  九   日
附錄本案論罪科刑法條全文：
廢棄物清理法第四十六條
  有下列情形之一者，處一年以上五年以下有期徒刑，得併科新臺幣三百萬元以下罰
  金：
  一、任意棄置有害事業廢棄物。
  二、事業負責人或相關人員未依本法規定之方式貯存、清除、處理或再利用廢棄物
      ，致污染環境。
  三、未經主管機關許可，提供土地回填、堆置廢棄物。
  四、未依第四十一條第一項規定領有廢棄物清除、處理許可文件，從事廢棄物貯存
      、清除、處理，或未依廢棄物清除、處理許可文件內容貯存、清除、處理廢棄
      物。
  五、執行機關之人員委託未取得許可文件之業者，清除、處理一般廢棄物者；或明
      知受託人非法清除、處理而仍委託。
  六、公民營廢棄物處理機構負責人或相關人員、或執行機關之廢棄物，開具虛偽證
      明。
  無許可文件，以經營廢棄物清除、處理為常業者，處三年以上十年以下有期徒刑，
  得併科新臺幣九百萬元以下罰金。
廢棄物清理法第四十七條
  法人之負責人、法人或自然人之代理人、受僱人或其他從業人員，因執行業務犯前
  二條之罪者，除處罰其行為人外，對該法人或自然人亦科以該條之罰金。


司法院資訊處製作；財團法人民間司法改革基金會備份。
